【裁判字號】    92,交聲,17
【裁判日期】    920304
【裁判案由】    違反道路交通管理處罰條例聲明異議
【裁判全文】
臺灣雲林地方法院交通事件裁定                      九十二年度交聲字第一七號
    原處分機關  交通部公路局嘉義區監理所雲林監理站
    異  議  人  甲○○  男二十.
右列受處分人因違反道路交通管理處罰條例案件，對於交通部公路局嘉義區監理所雲
林監理站民國九十一年十二月三十日所為之處分（原處分案號：雲監五字第裁七二─
ＧＣ0000000號），聲明異議，本院裁定如左：
    主  文
異議駁回。
    理  由
一、本件聲異議意旨略以：依台中市警察局第四分局書函第三項中陳述紅燈時間長一
    分四十五秒、紅燈有箭頭可右轉時間二十秒，就本人所知，其紅燈及紅燈有箭頭
    右轉的時間長或短是不具任何意義的，因為在紅燈之後始為紅燈有箭頭右轉，再
    來為綠燈可直行及右轉（有箭頭），試問本人駕駛於紅燈有箭頭可右轉時依指示
    燈，將貨車右轉，倘若該警員誤判，也應是於紅燈有箭頭右轉後變成「綠燈」，
    於當時亦有與該警員說明，熟料該警員不予理會，並於舉發單上仍然填下「紅燈
    右燈」，實令人不解。其於本院時並辯稱：我沒有違規，我右轉時，號誌顯示紅
    燈及綠色箭頭箭指示右轉；警員誤判我是從中彰快速公路下匝道右轉，而我是從
    環中路右轉云云。
二、按車輛面對圓形紅燈表示禁止通行，不得超越停止線或進入路口，道路交通標誌
    標線號誌設置規則第二百零六條第一項第五款第一目定有明文；又汽車駕駛人，
    行經有燈光號誌管制之交叉路口闖紅燈者，處新台幣一千八百元以上五千四百元
    以下罰鍰，道路交通管理處罰條例第五十三條亦有明文。
三、經查：
（一）異議人被舉發違規之台中市○○○路與環中路口，即中環路外側車道之交通號
      誌代表之意義，依序為(1)綠燈直行可右轉，號誌時間四十五秒（下匝道亦綠燈
      直行號誌）、(2)紅燈禁止直行及右轉（外側車道全線禁止通行，但下匝道紅燈
      可左轉號誌時間二十秒）、(3)紅燈禁止直行及右轉，時間一分二十秒（外側車
      道及下匝道全線禁止通行）、(4)紅燈禁止直行但可右轉，號誌時間二十秒（外
      車道及下匝道禁止直行，但可右轉），此有警員江聰河提出之照片七幀及當庭
      所畫之號誌草圖在卷可稽，異議人稱（號誌）紅燈有箭頭右轉後，接下來之號
      誌變成「綠燈」，與證人所述一致，則該處相關號誌之運作，證人江聰河之證
      述應可採信。
（二）證人江聰河證稱：「外側線（即環中路）是紅燈持續一分四十五秒，該時段內
      僅能全面停車，不能直行也不能右轉，後來轉為紅燈旁的右轉指示燈亮起可以
      行走二十秒，當時右轉指示箭沒有亮起，異議人已經完成右轉動作；是我攔他
      下來的時候，他將車停靠在路邊的時候，這個時候，右轉的指示箭才亮起來。
      」等語。因此本件之爭執點在於是否上述(4)之號誌尚未亮起，異議人即搶先右
      轉。本院認其有搶先右轉之情形分述如下：證人證述其所在位置為五權西路
      百姓公廟旁修配場之前面，其所看之號誌是該處對面路口之號誌，依照片顯現
      對面路口之號誌處並無障礙物，可清楚看到號誌之情形，亦為異議人所不爭執
      ，所以不至於看不清楚號誌而造成誤判。依經驗法則，一般之駕駛者行駛至
      交叉路口，經常忽略紅燈禁止右轉之規定，而逕行右轉，有的是漫不經心，未
      查看當時之號誌禁止右轉，行駛至路口直接右轉；有的是未發現警員在場值勤
      ，圖一時之方便，以為不會被舉發而右轉，等等情形不一而足。證人江聰河證
      稱：當時右轉指示箭沒有亮起，異議人已經完成右轉動作；是我攔他下來的時
      候，他將車停靠在路邊的時候，這個時候，右轉的指示箭才亮起來。因此異議
      人於上述(4)之號誌尚未亮起即搶先右轉，是有可能發生的，因為異議人右轉時
      ，號誌如顯示(4)之號誌，待其完成右轉動作如已超過二十秒，號誌又回復到(1)
      綠燈直行號誌，異議人當然可以直行及右轉，並無明顯違規之情形，證人應無
      理由故意違背事實之認定，濫行舉發，滋生爭議。再者，證人江聰河係台中
      市警察局黎明派出所員警，其於民國（下同）九十一年四月、六月間，因執行
      改善汽機車行車秩序，未達警察人員獎懲標準表所規定之十五件及九十年七月
      至九月取締未戴安全帽零件工作不利，分別被懲處申戒一次、一次、二次，有
      其懲處令三份在卷可查。可見其取締交通違規事件相當消極，其稱不是以開告
      發單爭取績效，而是在輕微違規都會先勸導，違規嚴重才會告發，是可以相信
      的。本件有理由相信，並非因爭取績效，昧於事實而亂予舉發違規。至於異
      議人稱警員可能誤判其是從中彰快速公路要下匝道而右轉，惟證人並不堅持異
      議人不是從環中路右轉，且不論行駛於下匝道或外側車道之車輛，可以右轉之
      時機，除了上述(1)、(4)號誌以外，(2)、(3)之號誌皆不可右轉。換言之，分別行
      駛於下匝道或外側車道車輛所適用右轉之號誌是一樣的，因此該項誤判情形亦
      不存在。
四、綜上所述，異議人所為之辯解並不可採信，而上開交岔路口之右轉專用車道，本
    身即設置有上開(4)之燈光號誌供管制右轉車行駛之用，異議人於紅燈時進入路口
    ，闖越該紅燈而右轉，其違規駕駛行為，自該當於闖紅燈之要件。是本件違規闖
    紅燈之事實明確，從而，原處分機關援引道路交通管理處罰條例第五十三條之規
    定，裁處受處分人罰鍰新臺幣三千六百元，並記汽車違規點數三點次，於法並無
    不合。本件異議為無理由，應予駁回。
五、據上論斷，應依道路交通管理處罰條例第八十七條第二項、道路交通案件處理辦
    法第十九條，裁定如主文。
中      華      民      國      九十二      年    三    月     四       日
                                         臺灣雲林地方法院交通法庭
                                             法  官  陳  定  國
右正本證明與原本無異
如不服本裁定應於送達後五日內向本院提出抗告狀
                                             書記官  蘇  靜  怡
中      華      民      國      九十二      年    三    月     四       日


司法院資訊處製作；財團法人民間司法改革基金會備份。
